【裁判字號】    89,上訴,136
【裁判日期】    890203
【裁判案由】    誣告
【裁判全文】
臺灣高等法院臺中分院刑事判決                民國八十九年度上訴字第一三六號
    上  訴  人
    即 自訴 人  乙○○
    被      告  甲○○
                丙○○
右上訴人因被告等誣告案件，不服臺灣彰化地方法院中華民國八十八年九月二十二日
第一審判決（民國八十八年度自字第九八號），提起上訴，本院判決如左：
    主      文
上訴駁回。
    理      由
一、上訴人於原審自訴意旨略以：被告甲○○於民國（下同）八十八年三月二十日具
    狀向台灣彰化地方法院檢察署告訴自訴人於同年三月十九日晚間二十二時三十分
    許，至其家向其恐嚇，該案雖經起訴，然自訴人當天純屬登門期能索回一筆債務
    ，適債務人鍾樹木全家不在，未有人應門，既造訪不遇，如何有恐嚇情事，而被
    告甲○○竟於警局及檢察署憑空詞，無中生有意圖使自訴人受刑事處分。另被
    告丙○○於同年三月二十日具狀向台灣彰化地方法院檢察署告訴自訴人對其傷害
    ，查事發當晚因鄉下昏暗，視線不明，自訴人退身無意中撞倒被告丙○○成傷，
    情非故意，被告丙○○竟歪曲事實，故將過失致傷編成自訴人將其毆傷，意欲自
    訴人受刑事處分，而向該管公務員不實申告，顯見被告丙○○存心誣告，因認被
    告甲○○、丙○○均涉有刑法第一百六十九條之誣告罪嫌云云。
二、按犯罪事實應依證據認定之，無證據不得推定其犯罪事實；刑事訴訟法第一百五
    十四條定有明文。又自訴人之自訴，係以使被告受刑事訴追為目的，其陳述是否
    與事實相符，仍應調查其他證據以資審認，須有足以認定被告確有犯罪行為之積
    極證據始足能為有罪之判決。次按誣告罪之成立，須其申告內容完全出於憑空
    造，若所告尚非全然無因，祗因缺乏積極證明致被誣告之人不受訴追處罰者尚難
    遽以誣告論罪；又誣告罪之成立，以意圖他人受刑事處分虛構事實而向該管公務
    員申告為其要件，故其所訴事實，雖不能證明係屬實在，而在積極方面尚無證據
    證明其確係故意虛構者，仍不能遽以誣告罪論處，最高法院分別著有四十三年度
    台上字第二五一號、四十六年度台上字第九二七號判例，先予敘明。
三、本件自訴人認被告甲○○、丙○○涉有前開誣告罪，無非係以被告丙○○於偵查
    中所提出之診斷證明書之內容為偽造不實，而被告甲○○部份並未提出任何證據
    以證其事。訊據被告二人均堅決否認有前開犯行，均辯稱：伊等於檢察官偵查中
    所為之陳述均屬實在，自訴人並已經檢察官提起公訴並經判處罪行確定等語。經
    查：(一)自訴人於原審審理時陳稱：八十八年三月十九日晚上伊去找鍾樹木要一筆
    債，因敲門沒有人應門，伊即倒退看二樓陽台有無人，於倒退時撞倒丙○○，當
    時丙○○是坐倒在地，頭並未碰到地上，伊馬上將丙○○扶起來云云。惟被告丙
    ○○於原審審理時供稱：當天自訴人用腳踢甲○○家的大門，伊就過去跟他說該
    房子不是鍾樹木的，鍾樹木不住這裡，自訴人即回伊：不要做「無鬚老大」，並
    出手推伊的右肩，致其倒地，伊慢慢站起後，自訴人再倒退約一、二公尺，再向
    前踢伊脖子，伊即往後倒地，才會撞到後腦，伊倒地後甲○○有到樓下開裡面的
    門往外看，但不敢出來，怕被自訴人打等語。(二)被告甲○○於原審審理時供稱：
    事發當天因已晚上二十二時三十分許，伊已在二樓睡覺，自訴人前來找訴外人鍾
    樹木，並以腳踢伊家大門，伊被吵醒，就在二樓跟自訴人說鍾樹木不住這裡，他
    又一直踢伊才下樓報警，並打開大門，但外面的鐵門仍關著，看到丙○○被自訴
    人打，之後並告訴自訴人鍾樹木不住這裡，自訴人就說：「叫鍾樹木出來交代，
    不然要你全家好看。」等語。(三)綜上所述，自訴人自承當時有以手敲門，因無人
    回應而向二樓查看有無人在場，核與被告甲○○所供情節相符，且被告甲○○如
    未於二樓回答自訴人，自訴人焉會向二樓陽台查看之理？又財團法人彰化基督教
    醫院二林分院出具之被告丙○○診斷證明書，其內載明係頭部外傷、腦震盪、右
    肘傷口、扭傷等傷害，核與被告丙○○所供跌倒情節可能受傷之情形相符，有該
    診斷書一紙在卷可憑。按諸財團法人彰化基督教醫院二林分院係屬法人性質，而
    非一般私人醫院，當無隨便出具診斷證明書，且被告僅空言該診斷書之內容係偽
    造不實，惟未提出任何證據以證其事，故堪認該診斷證明書之內容為真正。次查
    ，被告等所述自訴人之犯行，業據台灣彰化地方法院檢察署檢察官於八十八年六
    月二十五日以八十八年度偵字第五四八八號提起公訴，並經原審法院八十八年度
    易字第一○一九號依恐嚇及傷害判處罪刑，上訴人不服上訴本院後亦經駁回上訴
    確定，有原審上開刑事判決及本院八十八年度上易字第三○四七號刑事判決附卷
    可稽。足徵自訴人確有恐嚇及傷害被告等之犯行，被告甲○○、丙○○等所辯堪
    予採信。此外復查無其他積極證據足以證明被告等涉犯誣告罪行，原審為被告等
    無罪之諭知，核無違誤。自訴人上訴意旨，指摘原判決不當，非有理由，應予駁
    回。
四、據上論斷，應依刑事訴訟法第三百六十八條，判決如主文。
中      華      民      國     八十九     年      二      月     三     日
                                   臺灣高等法院臺中分院刑事第一庭
                                         審判長法  官  陳  嘉  雄
                                               法  官  陳  登  源
                                               法  官  龔  永  昆
右正本證明與原本無異。
如不服本判決應於收受送達後十日內向本院提出上訴書狀，其未述上訴之理由者並
得於提起上訴後十日內向本院補提理由書（均須按他造當事人之人數附繕本）。
                                               書記官  陳  麗  玉
中      華      民      國     八十九     年      二      月     八     日
                                                                        Ｖ


司法院資訊處製作；財團法人民間司法改革基金會備份。
